臺灣高等法院刑事判決　　　　　　　 100年度上易字第2629號
上　訴　人　臺灣板橋地方法院檢察署檢察官
被　　　告　丁金恭
上列上訴人因被告竊盜案件，不服臺灣板橋地方法院99年度易緝
字第170號，中華民國100年9月21 日第一審判決（起訴案號：臺
灣板橋地方法院檢察署97年度偵字第27112、7465、26493號），
提起上訴，本院判決如下：
    主  文
上訴駁回。
    事  實
一、丁金恭於民國97年7月30日上午11時5分許，與楊正中（未據
    起訴）共同意圖為自己不法之所有，基於竊盜機車之犯意聯
    絡，共乘謝礁坤所有之車牌號碼610-CHT 號普通重型機車，
    行經臺北縣鶯歌鎮（現改制為新北市鶯歌區○○○路71號前
    ，見翁庚福使用之車號N76-613 號普通重型機車停放於該處
    路旁，四下無人，有機可趁，遂由一人下車持不詳工具發動
    機車電門，另一人則在旁把風，共同竊取該車得手後，即分
    乘竊得之機車與前述謝礁坤所有之前揭機車離去。嗣翁庚福
    發現機車失竊後，報警調取竊案現場附近之監視錄影畫面清
    查、比對，發現竊嫌騎乘車號610-CHT 號機車行竊，始循線
    查悉上情，並於97年2月3日晚間11時10分許，在新北巿三重
    區○○○路64巷26號前，起獲丁金恭所有而供竊取車號CGO-
    919號機車（業經判決有罪確定，與本件無關）所用之鑰匙1
    支。
二、案經翁庚福訴由新北市政府警察局新莊分局移請臺灣板橋地
    方法院檢察署檢察官偵查起訴。
    理  由
壹、審理範圍：
    本件上訴人即臺灣板橋地方法院檢察署檢察官僅就原判決關
    於：(1)被告被訴於97年7月30 日與楊正中共同竊盜翁庚福之
    車號N76-613號機車（即起訴書附表編號4所示部分，原審判
    決有罪）及(2)被告被訴於97年1月9日與謝礁坤共同竊盜王定
    國之子王鐸諺所有之車號J6X-917 號機車（即起訴書附表編
    號3 部分，原審判決無罪）部分提起上訴等情，業經公訴檢
    察官於本院審理期日陳明無訛（見本院卷第56頁背面），被
    告則未上訴，故本案審理範圍為原判決關於被告被訴竊盜翁
    庚福及王定國之子王鐸諺之機車部分（即起訴書附表編號 4
    、3 部分），先予說明。
貳、證據能力部分：
一、被告丁金恭於原審、本院所為供述，並非出於強暴、脅迫、
    利誘、詐欺、疲勞訊問、違法羈押或其他不正之方法所得，
    此為被告所不爭，依刑事訴訟法第156條第1項規定，其所述
    與事實相符者，得為證據。
二、按被告以外之人於審判外之言詞或書面陳述，除法律有規定
    者外，不得作為證據；又被告以外之人於審判外之陳述，雖
    不符合同法第159條之1至第159條之4之規定，但經當事人於
    審判程序同意作為證據，法院審酌該言詞陳述或書面陳述作
    成時之情況，認為適當者，亦得為證據。當事人、代理人或
    辯護人於法院調查證據時，知有第159 條第1 項不得為證據
    之情形，而未於言詞辯論終結前聲明異議者，視為有前項之
    同意，刑事訴訟法第159 條第1 項及第159 條之5 分別定有
    明文。本判決所引用之被告以外之人於審判外之陳述（包含
    書面陳述），雖屬傳聞證據，惟當事人於本院準備程序均表
    示同意作為證據，本院審酌上開證據資料製作時之情況，尚
    無違法不當之瑕疵，亦認為以之作為證據應屬適當，揆諸前
    開規定，爰依刑事訴訟法第159條之5規定，認該等證據均有
    證據能力。
參、有罪部分
一、上開事實，業據被告於原審（見原審99年度易緝字第170 號
    卷「下稱原審易緝字卷」第23頁背面、90頁）及本院（見本
    院卷第46頁背面、47、58頁背面）坦承不諱，核與證人即告
    訴人翁庚福於警詢、檢察官訊問及原審98年度易字第195 號
    竊盜案件審理時證述情節相符（見臺灣板橋地方法院檢察署
    97年度偵字第26493 號偵查卷「下稱偵查一卷」第5至8、63
    至64頁、原審易字卷第169頁背面至第170頁背面），並經證
    人楊正中於原審證述屬實（見原審易緝字卷第44頁），且有
    97年7月30日竊案現場附近監視錄影畫面翻拍照片11張、000
    0000000 等門號之行動電話雙向通聯紀錄附卷可參（見偵查
    一卷第35至40、43至44頁），核與被告前述任意性自白相符
    ，自堪採信。公訴意旨雖認：被告係與謝礁坤共同為前述竊
    盜犯行等語，然車號N76-613 號機車係被告與楊正中共同竊
    取等情，業據被告於原審供述甚詳（見原審易緝字卷第90頁
    ），並經證人即告訴人翁庚福於原審結證其自監視錄影畫面
    可確認竊嫌中之1人可以確定是丁金恭，但另1個人比較胖，
    從體型就可以確定不是謝礁坤等情屬實（見原審易字卷第17
    0 頁正、背面），核與證人楊正中證述參與該竊盜犯行等詞
    相符（見原審易緝字卷第44頁），並有謝礁坤此被訴部分之
    無罪判決在卷可按（見原審98年度易字第195號卷第200至20
    3 頁），堪信此部分犯行係被告與楊正中共犯無訛，起訴書
    認附表編號4 所示竊盜犯行係被告與謝礁坤共犯一節，容有
    誤會，併予敘明。綜上所述，本案事證明確，被告此部分犯
    行堪以認定。
二、核被告所為，均係犯刑法第320 條第1 項之竊盜罪。被告與
    楊正中就上開犯行，有犯意聯絡及行為分擔，皆為共同正犯
    。
三、原審適用刑法第320 條第1 項、第41條第1 項前段等規定，
    審酌被告正值壯年，不思正道取財，竟圖不勞而獲，為上開
    犯行之犯罪動機，及犯後坦承犯行，態度尚屬良好，兼衡其
    犯罪之目的、手段及竊得財物之價值、所生損害等一切情狀
    ，量處有期徒刑3 月，並諭知易科罰金之折算標準。且說明
    ：扣案之鑰匙1 支，固為被告所有，但為供其與謝礁坤共同
    為原判決事實欄(二)所示竊盜犯行所用之物（未據上訴，已
    經確定），此據謝礁坤供述明確（見原審易字卷第172 頁）
    ，故不於本案宣告沒收。經核其認事用法並無違誤，量刑亦
    稱允當。
四、檢察官上訴意旨雖以：被告雖坦承犯行，但未供出竊得之車
    號N76-613 號機車去向，且未與告訴人翁庚福達成和解，原
    判決就此部分犯行僅判處有期徒刑3 月，量刑欠當為由，提
    起上訴。然按量刑之輕重，屬於為裁判之法院得依職權自由
    裁量之事項，苟其量刑已以行為人之責任為基礎，並斟酌刑
    法第57條所列一切情狀，在法定刑度內，酌量科刑，如無偏
    執一端，致明顯輕重失衡情形，不得遽指為不當或違法。查
    原判決業於理由內詳為說明其如何以行為人之責任為基礎，
    斟酌被告犯罪動機、目的、手段及犯罪後坦承犯行之態度，
    並衡量被告犯罪情節與竊得財物價值等一切情狀，而為刑之
    量定，顯已斟酌前情之犯後態度而量刑，並無裁量權濫用或
    失之過輕之情形。綜上所述，檢察官以前揭情詞主張原判決
    量刑有欠允當，提起上訴，指摘原判決不當，為無理由，應
    予駁回。
肆、無罪部分
一、公訴意旨另以：被告與謝礁坤共同基於意圖為自己不法所有
    之竊盜犯意聯絡，於97年1 月9 日上午6 時許，由被告以其
    所有車牌號碼ONY-095 號重型機車搭載謝礁坤，至臺北縣新
    莊市○○街169 巷8 號前，以自備之鑰匙竊取告訴人王定國
    之子王鐸諺所有車牌號碼J6X-917 號重型機車，因認被告此
    部分行為，另涉犯刑法第320 條第1 項之竊盜罪嫌等語。
二、按犯罪事實應依證據認定之，無證據不得認定犯罪事實；又
    不能證明被告犯罪者，即應諭知無罪之判決，刑事訴訟法第
    154 條第2 項、第301 條第1 項分別定有明文。次按認定不
    利於被告之事實，須依積極證據，苟積極證據不足為不利於
    被告事實之認定時，即應為有利於被告之認定，更不必有何
    有利之證據。又認定犯罪事實所憑之證據，雖不以直接證據
    為限，間接證據亦包括在內，然而無論直接或間接證據，其
    為訴訟上之證明，須達於通常一般人均不致有所懷疑，而得
    確信其為真實之程度，始得據為有罪之認定（最高法院30年
    上字第816 號及76年臺上字第4986號判例意旨參照）。
三、公訴意旨認被告涉有上開竊盜罪嫌，無非係以：被告之供述
    、告訴人王定國之警詢筆錄、扣押物品目錄表、證人即臺北
    縣政府警察局新莊分局警員周欽賢之證述，及臺灣板橋地方
    法院檢察署檢察事務官勘驗筆錄附卷可證，為其主要論據。
四、訊據被告堅決否認有此部分公訴意旨所指之竊盜犯行，辯稱
    ：其不知道福壽街這件機車竊案，實際上該案係其至派出所
    時，警察查詢失竊資料，叫其承認就是等語。經查：
（一）被告於警詢時，未遭警施以強暴、脅迫或刑求等不正方法
      等情，雖據證人即承辦警員周欽賢於檢察官訊問時（見臺
      灣板橋地方法院檢察署97年度偵字第7465號偵查卷「下稱
      偵查二卷」第66、67頁）及承辦警員林偉達於原審證述屬
      實（見原審易緝字卷第64、66至68頁）；且被告固於警詢
      時自承：於97年1月9日，時間不記得了，在新北市○○區
      ○○街169巷8號前，和謝礁坤發現重機車 J6X-917，見四
      下無人，謝礁坤就用上述其所有之扣案鑰匙破壞鑰匙孔，
      發動該車後，將機車騎走， ...（問：你們如何分工？）
      由其騎重機OYN-095 載謝礁坤，其選定目標，再由謝礁坤
      用上述其提供之自製萬能鑰匙下手行竊，當謝礁坤行竊時
      ，其在旁負責把風，得手後其等各騎1 部機車，由其在前
      引導及注意有無警方臨檢等語（見偵查二卷第6 頁）。然
      被告於同日警詢嗣改稱：其等「於97年1月11 日」在新北
      市○○區○○街一帶竊取一台銀色重機等語（見偵查二卷
      第8 頁），足見其同日所供於新北市新莊區竊盜機車之時
      間前後不一，是否屬實，容有可疑。是被告於警詢時縱曾
      自白竊盜起訴書附表編號3 所示竊盜犯行，然被告於同日
      警詢所供犯罪時間既有不符，究否即告訴人王定國所指其
      子遭竊之機車，不無疑問，自難僅憑上開前後不一之被告
      供述，認定此部分犯罪事實。
（二）證人即告訴人王定國於原審具結證稱：其發現機車失竊後
      ，曾調閱里長辦公室監視錄影器，但畫面不清楚，所以沒
      有指認被告，只確定畫面中是1 個男的偷的，沒有騎車到
      現場，而是用走的，且沒有看到是用何工具開鎖，只看到
      該竊嫌在機車前面摸來摸去等語（見原審易緝字卷第47至
      49頁），是依證人王定國證述及監視錄影資料，僅能證明
      案發時有一男子步行到竊案現場行竊，經核與被告警詢時
      供述其係與謝礁坤共乘機車前往現場行竊之情節不符，是
      被告於前述警詢時所供：其與謝礁坤共乘機車到場竊取車
      牌號碼J6X-917 號普通重型機車一節，是否確與事實相符
      ，即非無疑。
（三）證人謝礁坤雖於原審98年度易字第195號竊盜案件調查時
      供稱：「（問：對通緝書所載的犯罪事實，有何意見？）
      沒有意見，承認犯行，承認跟丁金恭一起竊取機車」、「
      （問：對於起訴事實是否認罪？）承認起訴書附表編號 2
      、3的犯行」、「（問：對於起訴書附表編號3 所示於 97
      年1月9日上午6 時許，丁金恭駕駛所有前開重型機車搭載
      謝礁坤，至臺北縣新莊巿福壽街169巷8號前，以自備之鑰
      匙竊取王鐸諺（王定國之子）所有車牌號碼J6X-917號重
      型機車之起訴事實，有何意見？）認罪」等語（見原審易
      字卷第129頁背面、144頁背面、172 頁背面）。然查證人
      謝礁坤於該案除經檢察官起訴其與被告共同於97年1月9日
      上午6時許，在臺北縣新莊巿福壽街169巷8 號前，竊取車
      牌號碼J6X-917 號重型機車一案外，併起訴其另與被告共
      同於97年1月3日上午9時45 分許，在臺北縣新莊巿昌平街
      82巷30號前，竊取車牌號碼CGO-919 號重型機車及其內之
      黑糖塊禮盒一案，則其於原審98年度易字第195 號竊盜案
      件準備程序供稱：「承認有跟丁金恭一起竊取機車」等語
      （見原審易字卷第129 頁背面），究何所指，真意為何，
      未臻明確；且其於該竊盜案件準備及審理程序經訊以犯罪
      事實時所供「承認」或「認罪」等語（見原審易字卷第14
      4頁背面、172頁背面），均係立於被告地位，承認自己曾
      參與該部分犯行，然並未具體證述被告參與該等犯行及如
      何有犯意聯絡、行為分擔之實際情形。自難單以證人謝礁
      坤立於被告地位所為認罪之表示，遽為不利被告之認定。
（四）至檢察官提起公訴所憑之證人周欽賢證述，僅能證明被告
      接受警詢自白具任意性；另臺灣板橋地方法院檢察署檢察
      事務官勘驗筆錄及扣押物品目錄表，亦僅能證明被告為警
      查扣持有鑰匙1 支之事實，尚不能證明與此部分竊盜犯行
      有關。是現存卷證既均無足佐證被告警詢自白與事實相符
      ，檢察官復未指明其他具體事證為佐，自無從憑現存卷證
      ，逕以被告前述警詢自白認定被告此部分共同竊取車號J6
      X-917號普通重型機車犯行。
五、綜上所述，公訴及上訴意旨所舉事證，尚未達於通常一般人
    均不致於有所懷疑，而得確信其為真實之程度，本院亦無從
    就此被訴部分形成被告有罪之確信。此外，復查無其他積極
    證據，足以證明被告有檢察官所指之此部分竊盜犯行。原審
    基此認為不能證明被告此部分犯罪而為其無罪之諭知，經核
    尚無違誤。檢察官上訴意旨雖以：(1)原判決先採信證人即告
    訴人王定國之證述，認定竊車之人僅一人，非被告與謝礁坤
    共同實施，又認謝礁坤於原審承認與被告一同竊車等語，未
    臻明確，似又認為福壽街竊案犯嫌有數人以上，是原判決先
    後論斷似有矛盾；(2)原判決既認警詢筆錄係一問一答所為，
    且被告係主動告知犯下新莊福壽街竊車案件等情明確，且經
    臺灣板橋地方法院檢察署檢察事務官於偵查中播放警詢錄音
    核對錄音內容無誤，自堪採信。(3)證人謝礁坤就被訴竊盜起
    訴書附表編號4 所示機車部分，否認犯罪，足見謝礁坤並非
    一昧承認原審法官所訊各節，是謝礁坤於原審所稱與被告共
    同於福壽街竊取機車一節，堪以採信等語，指摘原判決諭知
    被告無罪為不當。然查：(1)原判決依憑證人王定國證述現場
    監視錄影僅見一人竊車等詞，認與被告警詢自白所供係二人
    共同到場行竊等節不符；並以謝礁坤以被告身分於原審供述
    曾與本件被告共同行竊等詞，未臻具體明確，而認卷存事證
    無足佐證被告警詢自白與事實相符，並無矛盾之處，上訴意
    旨認原審已認定此部分被訴事實係一人或多人所為云云，容
    有誤會。(2)檢察官指訴被告此部分犯罪所憑之警員證詞及檢
    察事務官勘驗筆錄，至多僅能證明被告警詢自白之任意性，
    然卷存事證無足證明該警詢自白與事實相符，業如前述，是
    檢察官再以此主張被告警詢自白可以採信，進而指摘原判決
    未予採信為不當，亦難認有理由。(3)證人謝礁坤於原審以被
    告身分所為認罪之供述，並未具體言明被告究竟有無或如何
    參與此部分犯罪之犯意聯絡或行為分擔，自無足佐證被告警
    詢自白與事實相符，亦如前述，檢察官復未指明其他具體事
    證為佐，自無從單依現存卷證，逕以被告前述警詢自白認定
    被告此部分共同竊取車號J6X-917 號普通重型機車犯行。綜
    上所述，依檢察官起訴及上訴所憑證據，均難認被告與謝礁
    坤就此部分犯罪有何犯意聯絡或行為分擔。檢察官上訴仍執
    前詞，指摘原判決關於此部分公訴意旨為無罪諭知為不當，
    為無理由，應予駁回。
據上論斷，應依刑事訴訟法第368條，判決如主文。
本案經檢察官陳昱旗到庭執行職務。
中    華    民    國   100    年    12    月    30    日
                  刑事第七庭審判長法  官  溫耀源
                                  法  官  張傳栗
                                  法  官  朱瑞娟
以上正本證明與原本無異。
不得上訴。
                                  書記官  郭家慧
中    華    民    國   101    年    1     月    2     日